【裁判字號】    97,訴,5007
【裁判日期】    971230
【裁判案由】    毒品危害防制條例
【裁判全文】
臺灣板橋地方法院刑事判決              97年度訴字第5007號
公  訴  人  臺灣板橋地方法院檢察署檢察官
被      告  甲○○
上列被告因違反毒品危害防制條例案件，經檢察官提起公訴（97
年度毒偵字第8623號），被告就被訴犯罪事實為有罪之陳述，本
院告知簡式審判程序之旨，並聽取其與公訴人之意見後，經合議
庭裁定本件行簡式審判程序審理後，判決如下：
    主  文
甲○○施用第一級毒品，累犯，處有期徒刑拾月。
    事  實
一、甲○○曾有施用毒品等前科紀錄，茲分述如下：
(一)、前於民國87年間因施用毒品案件，經本院以87年度毒聲字第
    17號刑事裁定送觀察、勒戒後，認無繼續施用毒品之傾向而
    於87年6 月17日執行完畢釋放出所，並由臺灣板橋地方法院
    檢察署（下稱板橋地檢署）檢察官以87年度偵字第10809 號
    為不起訴處分確定。
(二)、復因施用毒品案件，除經本院以87年度毒聲字第1281號刑事
    裁定送觀察、勒戒後，認有繼續施用毒品之傾向，再經本院
    以87年度毒聲字第1742號刑事裁定令入戒治處所施以強制戒
    治，嗣因強制戒治成效經評定為合格，無繼續戒治之必要，
    經本院以88年度毒聲字第750 號刑事裁定停止戒治，所餘戒
    治期間付保護管束，惟其於保護管束期間內，因違反保護管
    束應遵守事項情節重大，除經本院再以88年度毒聲字第4600
    號刑事裁定撤銷停止戒治，令入戒治處所施以強制戒治，而
    於89年2 月18日因強制戒治期滿執行完畢釋放出所外，並由
    板橋地檢署檢察官提起公訴，經本院以89年度訴字第819 號
    刑事判決處有期徒刑1 年6 月確定。
(三)、又因竊盜案件，經本院以89年度易字第4391號刑事判決處有
    期徒刑4 月，並得易科罰金，經上訴後，由臺灣高等法院以
    90年度上易字第776 號刑事判決撤銷改判處有期徒刑4 月，
    並得易科罰金確定，及因施用毒品案件，除經本院以90年度
    毒聲字第1512號刑事裁定令入戒治處所施以強制戒治，嗣因
    強制戒治成效經評定為合格，無繼續戒治之必要，經本院以
    91年度毒聲字第667 號刑事裁定停止戒治，所餘戒治期間付
    保護管束，於91年3 月19日釋放出所，且於91年4 月12日戒
    治期滿外，並由板橋地檢署檢察官提起公訴，經本院以90年
    度訴字第898 號刑事判決處有期徒刑7 月確定；嗣前揭二罪
    刑，經本院以91年度聲字第1058號刑事裁定定應執行有期徒
    刑10月確定，並入監接續於(二)所示之刑罰後執行，迨92年6
    月12日因縮短刑期假釋出監，假釋期間付保護管束，惟嗣經
    撤銷假釋，並因施用毒品案件，經本院以92年度訴字第2509
    號刑事判決處有期徒刑1 年6 月，經上訴後，由臺灣高等法
    院以93年度上訴字第698 號刑事判決駁回上訴，經上訴後，
    由最高法院以93年度臺上字第3163號刑事判決駁回上訴確定
    ，乃接續於上揭殘刑後執行，並於94年12月1 日因縮短刑期
    期滿執行完畢出監（於本案構成累犯）。
(四)、再於95年間因施用毒品案件，經本院分別以95年度訴字第95
    7 號刑事判決處有期徒刑1 年10月確定，及以95年度訴字第
    2719號刑事判決處有期徒刑2 年確定，嗣經本院以96年度聲
    減字第3358號刑事裁定各減為有期徒刑11月、1 年確定，並
    入監接續執行上開二案，甫於97年5 月29日因縮短刑期假釋
    出監，假釋期間付保護管束，且於97年6 月29日保護管束期
    滿，假釋未經撤銷，未執行之刑以已執行論（於本案構成累
    犯）。
二、詎其仍不知悔改，竟於前開強制戒治執行完畢釋放後5 年內
    已再犯施用毒品犯行被追訴處罰，猶基於施用第一級毒品海
    洛因之犯意，於97年8 月24日晚上8 時許（起訴書誤載為「
    於97年8 月25日上午9 時40分為警採尿前26小時內某時」）
    ，在其位於臺北縣板橋市○○街124 之2 號住處（起訴書誤
    載為「在不詳地點」），以注射針筒注射靜脈之方式，施用
    海洛因1 次；嗣於翌日即同年月25日上午9 時40分許，為警
    通知其自行到場採尿，且經採集其尿液送驗，結果呈海洛因
    代謝物之嗎啡陽性反應，始查悉上情。
三、案經臺北縣政府警察局永和分局報告板橋地檢署檢察官偵查
    起訴。
    理  由
壹、程序方面：本件被告甲○○所犯係死刑、無期徒刑、最輕本
    刑3 年以上有期徒刑以外之罪，其於準備程序就前揭被訴事
    實為有罪之陳述，經法官告知簡式審判程序之旨，並聽取其
    與公訴人之意見後，本院認無不得或不宜改依簡式審判程序
    進行之處，爰依刑事訴訟法第273 條之1 第1 項、第284 條
    之1 之規定，由本院合議庭裁定本件行簡式審判程序，合先
    敘明。
貳、實體方面：
一、上開事實，業據被告甲○○於本院訊問時自白不諱，且被告
    於前開時間採集之尿液經送驗，結果呈嗎啡之陽性反應乙節
    ，此有台灣檢驗科技股份有限公司出具2008/09/11報告編號
    CH/2008/80756 之濫用藥物檢驗報告及臺北縣政府警察局永
    和分局毒品案被移送者姓名及代碼對照表各乙份（詳見偵查
    卷第7 及8 頁）在卷可稽。又按海洛因經注射或吸入人體後
    ，約80% 於24小時內自尿中排出，又尿液中能否驗出嗎啡陽
    性反應與其投與量、投與途徑、採尿時間、個人體質及檢測
    方法之靈敏度有關，國外曾有文獻報導注射6 毫克之海洛因
    鹽酸鹽，其代謝物嗎啡之平均可檢出時限約為26小時等情，
    業經行政院衛生署藥物食品檢驗局於81年9 月8 日以藥檢壹
    字第8114885 號函示明確。是被告上開時間經警所採集之尿
    液送驗結果既有嗎啡之陽性反應，顯見被告在經警採尿時往
    前回溯26小時內之某時，確有施用第一級毒品嗎啡之犯行至
    明。故被告前開自白核與事實相符，應堪予採信。則本案事
    證已臻明確，被告犯行洵堪認定，應予依法論科。
二、論罪科刑部分：
(一)、按施用毒品經觀察、勒戒或強制戒治執行完畢釋放後，5 年
    後再施用毒品，應適用毒品危害防制條例第20條第1 、2 項
    之規定，同條例第20條第3 項定有明文。又按於92年7 月9
    日新修正之毒品危害防制條例刪除二犯及三犯之規定，一改
    修法前繁雜之處遇程序，僅將施用毒品者簡化區分為初犯、
    再犯，並認施用毒品者係屬病患性犯人，以觀察、勒戒戒除
    其身癮，並以強制戒治去除其心癮。經觀察、勒戒或強制戒
    治執行完畢釋放後，若係5 年後再犯該條例第10條施用毒品
    罪者，與同條例第20條第1 項、第2 項關於「初犯」之處理
    方式相同，檢察官應先聲請法院裁定令被告入勒戒處所觀察
    、勒戒，並視有無繼續施用毒品傾向，決定應予釋放、為不
    起訴之處分，或應聲請法院裁定令入勒戒處所強制戒治；若
    係5 年內「再犯」同條例第10條施用毒品罪者，依同條例第
    23條第2 項規定，檢察官則應依法追訴。觀諸該條例第20條
    第3 項之修正理由：「觀察、勒戒或強制戒治5 年後再犯者
    ，顯見前所實施之觀察、勒戒或強制戒治已足以遮斷其施用
    毒品之癮，為期自新及協助其戒除毒癮，對此5 年後再犯者
    ，爰明定仍適用初犯之規定，先經觀察、勒戒、強制戒治之
    程序。」及同條例第23條第2 項之修正理由：「為配合簡化
    施用毒品犯之刑事處遇程序，並鑑於經觀察、勒戒或強制戒
    治執行完畢釋放後5 年內再犯者，其再犯率甚高，原據以實
    施之觀察、勒戒及強制戒治既已無法收其實效，自應施以刑
    事處遇。」顯然如施用毒品者係前經觀察、勒戒或強制戒治
    等治療程序執行完畢5 年後，始再施用毒品之「初犯」，因
    前所執行之觀察、勒戒或強制戒治已足收戒除毒癮之效，自
    應重新執行觀察、勒戒或強制戒治等治療程序，並於治療程
    序執行完畢後，由檢察官為不起訴處分，毋庸對之追訴處罰
    ；反之，在「再犯」之情形，因其先前所為治療程序顯未能
    收戒斷毒癮之效，且考量施用毒品者之再犯率偏高，乃簡化
    其刑事處遇程序，而逕予追訴處罰，不再施以治療程序。參
    酌上開立法理由，修正毒品危害防制條例就施用毒品者，祇
    於「初犯及5 年後再犯」二種情形，有其追訴條件之限制，
    即須於初犯經觀察、勒戒或強制戒治釋放後，5 年內均無施
    用毒品之行為，始能認其前所實施之觀察、勒戒或強制戒治
    已足遮斷毒癮，而得於5 年後再犯時，再予適用初犯之規定
    ，重行觀察、勒戒等程序。倘5 年內已經再犯，被依法追訴
    處罰，縱其第三次（或第三次以上）施用毒品之時間在初犯
    釋放5 年以後，即與「5 年後再犯」之情形有別，且因已於
    「5 年內再犯」，顯見其再犯率甚高，原實施觀察、勒戒或
    強制戒治，已無法收其實效，而無5 年戒斷期之存在，自無
    再經觀察、勒戒或強制戒治之必要，應由檢察官逕行起訴，
    始符新法修正之本旨，最高法院95年度臺上字第1071號、95
    年度臺非字第59號判決意旨可資參照。經查，被告有事實欄
    一(一)至(四)所示之施用毒品前科在案，此有臺灣高等法院被告
    前案紀錄表及上開判決書各乙份在卷可稽，是被告於強制戒
    治執行完畢釋放後5 年內已再犯被依法追訴處罰如上所述，
    則揆諸前揭判決意旨，本件檢察官起訴被告施用第一級毒品
    ，符合上開規定，合先敘明。
(二)、又按海洛因依毒品危害防制條例第2 條第2 項第1 款之規定
    ，係屬第一級毒品，故核被告所為，係犯毒品危害防制條例
    第10條第1 項之施用第一級毒品罪。又被告持有海洛因係供
    己施用，則其持有之低度行為，為施用毒品之高度行為所吸
    收，不另論罪。再查，被告有事實欄一(三)及(四)所示之前科紀
    錄在案，此有上開紀錄表可證，是其於受有期徒刑執行完畢
    後5 年內故意再犯有期徒刑以上之本罪，為累犯，應依刑法
    第47條第1 項之規定，加重其刑。
(三)、爰審酌被告前有多次施用毒品之犯行，仍不知悔悟，故態復
    萌，再次施用毒品，無視於毒品對於自身健康之戕害及國家
    對於杜絕毒品犯罪之禁令，惟審酌被告犯後坦承犯行，態度
    尚佳，及施用毒品者均具有相當程度之生理成癮性及心理依
    賴性，戒除不易，且其於本案被查獲後，至醫療院所接受美
    沙冬戒除毒癮治療乙節，業據被告供述明確，並有本院97年
    12月18日審理筆錄（詳見本院卷第35頁）在卷供參，足認其
    有悔改之意，以及施用毒品之犯罪心態與一般刑事犯罪之本
    質不同，非難性較低等一切情狀，量處如主文所示之刑，以
    資懲儆。
據上論斷，應依刑事訴訟法第273 條之1 第1 項、第299 條第1
項前段，毒品危害防制條例第10條第1 項，刑法第11條前段、第
47條第1 項，判決如主文。
本案經檢察官江祐丞到庭執行職務。
中    華    民    國    97    年    12    月    30    日
                  刑事第十八庭  法  官  饒金鳳
以上正本證明與原本無異。
如不服本判決，應於判決送達後10日內，向本院提出上訴書狀，
且上訴書狀應敘述具體理由，而上訴書狀未敘述上訴理由者，應
於上訴期間（即自收受判決書之翌日起算10日）屆滿後20日內補
提理由書。
                                書記官  王春森
中    華    民    國    97    年    12    月    30    日
附錄本案論罪科刑之法律條文：
毒品危害防制條例第10條第1 項：
施用第一級毒品者，處6 月以上5 年以下有期徒刑。


司法院資訊處製作；財團法人民間司法改革基金會備份。
